臺灣彰化地方法院民事裁定
111年度斗簡字第4號
原      告  台新國際商業銀行股份有限公司

法定代理人  尚瑞強  
訴訟代理人  廖克修  
            張智賢  
            黄照峯律師
上列原告與被告詹勝賢、詹勝義、詹勝勇、詹勝艦、詹勝任、詹
彩綢、詹勝杰間請求代位分割遺產事件，本院裁定如下：
    主    文
原告應於本裁定送達後五日內，補繳第一審裁判費新臺幣貳仟陸
佰肆拾元，逾期不補正，即駁回原告之訴；並應同時提出坐落彰
化縣○○鄉○○段0000○0000地號土地之最新土地登記第一類謄本（
地號全部、權利人姓名請勿遮隱）及異動索引（權利人姓名請勿
遮隱），且應具狀陳報是否撤回對被告詹勝杰之起訴。
    理    由
一、按提起民事訴訟，應依民事訴訟法第77條之13規定繳納裁判
    費，此為法定必備之程式。又原告之訴，有起訴不合程式或
    不備其他要件之情形者，法院應以裁定駁回之，但其情形可
    以補正者，審判長應定期間先命補正，民事訴訟法第249條
    第1項第6款定有明文。次按訴訟標的之價額，由法院核定；
    分割共有物涉訟，以原告因分割所受利益之價額為準，民事
    訴訟法第77條之1第1項、第77條之11亦有明定。又遺產分割
    ，既係以遺產為一體，整個的為分割，並非以遺產中各個財
    產之分割為對象，則於分割遺產之訴，其訴訟標的價額自應
    依全部遺產於起訴時之總價額，按原告所佔應繼分比例定之
    （最高法院110年度台抗字第318號民事裁定參照）。再代位
    權僅為債權人對於債務人與第三債務人間之權利義務關係，
    並非構成訴訟標的之事項，是計算其訴訟標的價額，應就債
    務人與第三債務人間之權利義務關係定之（最高法院109年
    度台抗字第1171號民事裁定參照）。
二、本件原告起訴主張代位債務人即被告詹勝杰請求分割被繼承
    人詹愿全如附表所示之全部遺產，依前揭說明，本件訴訟標
    的價額，應依起訴時被繼承人詹愿全全部遺產之總價額，按
    應繼分比例計算詹勝杰繼承自被繼承人詹愿全遺產所受利益
    為準。本院依此核定本件訴訟標的價額為新臺幣（下同）53
    8,038元【計算式：附表所示遺產之價額3,766,267元×詹勝
    杰應繼分比例1/7≒538,038元（元以下四捨五入）】，應徵
    第一審裁判費5,840元，扣除原告前已繳納裁判費3,200元，
    尚應補繳2,640元。茲限原告於收受本裁定後5日內補繳上開
    裁判費，如逾期未補正，即駁回原告之訴。原告並應同時提
    出坐落彰化縣○○鄉○○段0000○0000地號土地之最新土地登記
    第一類謄本（地號全部、權利人姓名請勿遮隱）及異動索引
    （權利人姓名請勿遮隱）。
三、又按債權人基於民法第242條規定，代位行使債務人之權利
    ，自無再以被代位人（即債務人）為共同被告之餘地（最高
    法院107年度台上字第92號民事判決、107年度台抗字第22號
    民事裁定、臺灣高等法院暨所屬法院107年法律座談會民事
    類提案第12號研討結果參照）。原告係主張對被告詹勝杰有
    債權，因而代位被告詹勝杰訴請分割被告公同共有如附表所
    示之遺產，而原告既以債權人之地位，代位債務人詹勝杰提
    起本訴，參照前揭說明，自無再將被代位人詹勝杰列為本件
    被告之餘地，則原告是否仍有將詹勝杰列為本件共同被告之
    必要，併對其訴請分割遺產，請自行斟酌是否撤回此部分訴
    訟。
四、爰依民事訴訟法第249條第1項但書之規定，裁定如主文。
中　　華　　民　　國　　111 　年　　7 　　月　　21　　日
                  家事法庭    法　官　楊鑫忠
以上正本係照原本作成。
如不服本裁定關於核定訴訟標的價額部分，應於送達後10日內向
本院提出抗告狀，並繳納抗告費新臺幣1,000元；其餘部分不得
抗告。
中　　華　　民　　國　　111 　年　　7 　　月　　21　　日
                               書記官  葉春涼
附表：被繼承人詹愿全之遺產
編號 財產種類 財產所在地或名稱 面積(㎡)  公告土地現值（元/㎡） /房屋課稅現值 權利範圍 起訴時價值（新臺幣，元以下四捨五入） 1 土地 彰化縣○○鄉○○段0000地號土地 37.95 9,100 1/1 37.95㎡×9,100元×1/1＝345,345元 2 建物 彰化縣○○鄉○○段000○號建物（門牌號碼彰化縣○○鄉○○街00巷00號） 69.96 92,500 1/1 92,500元 3 土地 彰化縣○○鄉○○段0000地號土地 822.00 1,200 2/9 822.00㎡×1,200元×2/9＝219,200元 4 土地 彰化縣○○鄉○○段0000地號土地 157.00 1,200 2/9 157.00㎡×1,200元×2/9＝41,867元 5 土地 彰化縣○○鄉○○段0地號土地 2298.66 2,800 2/9 2298.66㎡×2,800元×2/9＝1,430,277元 6 存款 中華郵政股份有限公司竹塘郵局 ------ ------ ------ 50萬元 7 存款 同上 ------ ------ ------ 60萬元 8 存款 同上 ------ ------ ------ 530,078元 9 其他 現金 ------ ------ ------ 7,000元 合計      3,766,267元